臺灣新北地方法院民事裁定
111年度監宣字第660號
聲  請  人  何國忠    
                      住新北市○○區○○路000號0樓（即新北市私立慈鴻老人長期照顧中心）
關  係  人  黃雅婷律師（財團法人法律扶助基金會）
上列聲請人因監護宣告事件，聲請選任特別代理人，本院裁定如
下：
    主  文
一、聲請駁回。
二、聲請程序費用由聲請人負擔。
    理  由
一、聲請意旨略以：聲請人何國忠因出血性腦中風，完全無生活
    自理能力，需24小時看護，雖尚有意識，但無法表達意思，
    目前須他人照顧，現安置在新北市○○區○○路000號4樓（即新
    北市私立慈鴻老人長期照顧中心），因聲請人父母均已死亡
    ，社工亦無法聯繫到聲請人之弟何文治，然聲請人事實上無
    行為能力，無法獨立為訴訟（或非訟）行為，但有為訴訟（
    或非訟）行為之必要，為此聲請人聲請為聲請人本人選任特
    別理人，又本件經社工向財團法人法律扶助基金會新北分會
    申請為聲請人聲請監護宣告之法律扶助獲准，並指派關係人
    即黃雅婷律師為聲請人於該監護宣告事件之扶助律師，具公
    益性質，且黃雅婷律師有意願擔任該監護宣告事件聲請人之
    特別代理人，為使該監護宣告事件之程序順利進行，爰依民
    事訴訟法第51條第2項規定，聲請准選任黃雅婷律師擔任聲
    請人於該監護宣告事件之特別代理人等語。　　
二、按「無訴訟能力人有為訴訟之必要，而無法定代理人或法定
    代理人不能行代理權者，『其親屬或利害關係人』，得聲請受
    訴法院之審判長，選任特別代理人，」，民事訴訟法第51條
    第2項定有明文，上開規定依家事事件法第97條及非訟事件
    法第11條規定，於家事非訟事件準用之。次按，「對於因精
    神障礙或其他心智缺陷，致不能為意思表示或受意思表示，
    或不能辨識其意思表示之效果者，法院得因『本人』、配偶、
    四親等內之親屬、最近一年有同居事實之其他親屬、檢察官
    、主管機關、社會福利機構、輔助人、意定監護受任人或其
    他利害關係人之聲請，為監護之宣告。」，民法第14條第1
    項規定甚明。又按，「於聲請監護宣告事件、撤銷監護宣告
    事件、另行選定或改定監護人事件、許可終止意定監護契約
    事件及解任意定監護人事件，『應受監護宣告之人及受監護
    宣告之人有程序能力』。如其無意思能力者，法院應依職權
    為其選任程序監理人。但有事實足認無選任之必要者，不在
    此限。」，家事事件法第165條亦有所載。
三、經查，聲請人主張其因出血性腦中風，前以本人名義向本院
    聲請宣告其本人為受監護宣告之人等情，業據本院調取上開
    監護宣告事件（即本院111年度監宣字第661號）全案卷宗核
    閱無誤，堪信為真。惟：
（一）家事事件法第165條已明定如上，即應受監護宣告人不論
      其是否具有意思能力，於聲請監護宣告事件，均賦與程序
      能力，僅於法院認有必要時，為保障應受監護宣告之人之
      實體及程序利益，而為其選任程序監理人；換言之，民法
      第14條第1項明文賦予應受監護宣告之人「本人」有聲請
      監護宣告之權能，並於家事事件法第165條為配套之「程
      序能力」等特別規定，故應受監護宣告之人縱無意思能力
      ，仍得以「本人名義」聲請監護宣告，法院除有事實足認
      無選任之必要者外，應依職權為其選任程序監理人，並應
      經有精神科專科醫師或具精神科經驗之醫師參與鑑定，且
      法院除有事實足認無訊問之必要者外，亦應於鑑定人前，
      就應受監護宣告之人之精神或心智狀況，訊問鑑定人及應
      受監護宣告之人，其後始得為監護宣告。則相對人於監護
      宣告事件中，既有聲請監護宣告之權能，且有配套之程序
      能力等相關特別規定（臺灣高等法院暨所屬法院105年法
      律座談會民事類提案第1號、第2號研討結果參照），自無
      再為相對人選任特別代理人之必要。
（二）況且，依民事訴訟法第51條第2項之規定，聲請人何國忠
      本人並非為選任特別代理人事件之聲請權人，依法亦不得
      提出本件聲請，經本院開庭訊明確認，該家事選任特別代
      理人聲請狀仍以何國忠本人為聲請人，則本件聲請，自有
      可議。
（三）是依上開規定及說明，本件以聲請人本人名義而為聲請，
      於法未合，且無必要，應予駁回。　　
四、依家事事件法第97條，非訟事件法第21條第1項，民事訴訟
    法第78條，裁定如主文。
中　　華　　民　　國　　111 　年　　7 　　月　　27　　日
                   家事法庭     法  官　李政達
以上正本係照原本作成。
如對本裁定抗告須於裁定送達後10日內向本院提出抗告狀，並繳
納抗告費新台幣1,000元。
中　　華　　民　　國　　111 　年　　7 　　月　　27　　日
                                書記官　劉春美